臺北高等行政法院判決　　　　　　　　　　　　　　　九十年度訴字第一九四八號
　　　　　　　　　　　　　　　.
　　原　　　告　宏昌橡膠工業有限公司
　　代　表　人　甲○○董事長.
　　訴訟代理人　楊尚賢律師
　　被　　　告　台北縣政府稅捐稽徵處（原台北縣稅捐稽徵處）
　　代　表　人　乙○○處長）.
　　訴訟代理人　丁○○
　　　　　　　　丙○○
右當事人間因營業稅事件，原告不服財政部中華民國九十年一月三日台財訴第000
0000000號訴願決定，提起行政訴訟。本院判決如左：
　　主  文
原告之訴駁回。
訴訟費用由原告負擔。
　　事  實
一、事實概要：
　　原告於民國（以下同）八十一年三月至八十二年四月持炳恆貿易有限公司（以下
    稱炳恆公司）開立之字軌號碼：ＮＮ00000000號等統一發票作為進項憑
    證，計新台幣（以下同）六、八一八、五○○元，申報扣抵營業稅三四○、九二
    五元，被告機關以炳恆公司業經台灣高等法院八十七年度上訴字第二八二號刑事
    判決認定為無銷貨事實，專以販售統一發票幫助他人逃漏稅捐牟利之虛設行號，
    原告又未能舉證證明支付進項稅額予實際銷貨人，乃認定原告有虛報進項稅額違
    章事實，惟原告雖非向炳恆公司進貨，但依原告所提示之記錄認原告有進貨事實
    ，遂依營業稅法第十九條規定，核定補徵營業稅三四○、九二五元，並處所漏稅
    額七倍罰鍰二、三八六、四○○元（計至百元止）。原告對罰鍰部分不服，申請
    復查，未獲變更，向台灣省政府提起訴願。因八十八年一月十三日修正財政部收
    支劃分法第八條第一項第四款明定營業稅改為國稅，台灣省政府乃將該案移轉管
    轄至財政部，經遭訴願決定駁回，遂向本院提起行政訴訟。
二、兩造聲明：
　(一)原告聲明求為判決：
    訴願決定及原處分均撤銷。
　(二)被告聲明求為判決：
    原告之訴駁回，訴訟費用由原告負擔。
三、兩造之爭點：
    原告於八十一年三月至八十二年四月持炳恆公司開立之統一發票計六、八一八、
    五○○元，作為進項憑證，嗣該炳恆公司被查獲係一無銷貨事實，專以販售統一
    發票幫助他人逃漏稅捐牟利之虛設行號，原告又不能提出其與炳恆公司間確有交
    易事實之證明，原告能否以稅務機關任炳恆公司長期販賣統一發票，原告無法知
    悉該公司實際有無營業為由主張免責。
　(一)原告主張之理由：
    1.原告於八十一年三月至八十二午四月確向炳恆公司分批承購紗料金額為六、八
      一八、五○○元，每批交易時該銷售員即求付現，原告採購人員僅予確認品質
      及發票內容無誤後，即乘機削價完成交易，並根據發票內容詳記於帳上，一般
      進貨只查其品質、價格，而不問其廠商，更遑論其推銷者為何人及其身份。當
      時該公司尚在正常營運中．亦未獲有關機關之告知而提高警惕索取該銷售員之
      證明資料，當時即經確認，亦無法察覺有異。根據稅捐稽徵處規定，每個月廠
      商購買發票，必須經過該處核准後，始可購買，財政部國稅局亦有每年查帳一
      次之規定。原告向該推銷員購買原料，也分批陸續交易，購進之筆數在一年多
      期間，有二、三十筆之多。依常理類推，若該廠商發生異常，稅捐稽徵處在其
      後之次月或再延遲一個月後應該有所察覺，惟該處均未適時察覺或告知受害者
      ，倘若有告知，原告亦必盡其所能，尋求同業協助追查該推銷員之行蹤或有斬
      獲，但該處未予適時察覺，而歸責於原告當時未盡職責索取該推銷員之身份資
      料及足於證明原告支付進項稅款予實際推銷員，俟至八十八年四月十六日以八
      八北縣稅法裁字第二四一一○號函始予告知並嚴懲原告，原告因此向被告申請
      復查，被告亦依能確認原告有其進貨之事實，而僅予未能舉證證明支付進項稅
      額予實際銷貨人，遽予論定，屬於違章及嚴懲七倍之罰鍰。依據常理，一般親
      臨推銷現金交易者，銀貨兩訖後即告完成，避遺痕跡，今原告未能提出支付該
      項證明，實非不為而確為時已晚。
    2.被告調查筆錄表亦未予列出其裁決罰鍰原則之基準，據內規同意受罰者，僅罰
      三倍、不同意者罰七倍之事項，倘若該筆錄表詳列或說明處罰基準者，原告會
      計人員必經深慮後，始予選擇較安全、較少之罰鍰項目。但被告未予詳列說明
      ，致使原告喪失選擇之權利。
    3.原告經向台灣省政府提出訴願，轉財政部訴願委員會審核結果，仍然維持原決
      定，故提起本件訴訟，請鈞院恕諒舉證艱難及被告之調查表未列罰鍰之基準，
      賜予減免。
　(二)被告主張之理由：
　　1.按「營業人左列進項稅額，不得扣抵銷項稅額：一、購進之貨物或勞務未依規
      定取得並保存第三十三條所列之憑證者。」「營業人以進項稅額扣抵銷項稅額
      者，應具有載明其名稱、地址及統一編號之左列憑證：一、購進貨物或勞務時
      ，所取得載有營業稅額之統一發票。」及「納稅義務人，有左列情形之一者，
      除追繳稅款外，按所漏稅額處一倍至十倍罰鍰，並得停止其營業：一、．．．
      五、虛報進項稅額者。」分別為營業稅法第十九條第一項第一款、第三十三條
      第一款及第五十一條第五款所明定。次按「二、為符合司法院大法官會議釋字
      第三三七號解釋意旨，對於營業人取得非實際交易對象所開立之統一發票作為
      進項憑證申報扣抵銷項稅額之案件，應視情節，分別依左列原則處理．．．(一)
      取得虛設行號發票申報扣抵之案件：1.無進貨事實者．．．2.有進貨事實者：
      (1)進貨部分，因未取得實際銷貨人出具之憑證，應依稅捐稽徵法第四十四條規
      定處以行為罰。(2)因虛設行號係專以出售統一發票牟取不法利益為業，並無銷
      貨事實，故取得虛設行號發票之營業人，自亦無向該虛設行號進貨並支付進項
      稅額之事實，除該營業人能證明確有支付進項稅額予實際銷貨之營業人，並經
      稽徵機關查明該稅額已依法報繳者，應依營業稅法第十九條第一項第一款明定
      ，就其取得不得扣抵憑證扣抵銷項稅額部分，追補稅款，不再處漏稅罰外，其
      虛報進項稅額，已構成逃漏稅，應依營業稅法第五十一條第五款規定補稅並處
      罰。．．．」為財政部八十三年七月九日台財稅第八三一六○一三七一號函說
      明二函釋在案。
    2.本件被告以原告於八十一年三月至八十二年四月進貨金額六、八一八、五○○
      元，取得虛設行號炳恆公司開立之統一發票作為進項憑證，申報扣抵銷項稅額
      三四○、九二五元，逃漏營業稅之違章事實堪予認定，乃按所漏稅額處七倍罰
      鍰二、三八六、四○○元。原告不服，主張其確向炳恆公司承購紗料，惟每批
      交易時，該銷售員即求付現，採購部門亦削價購買，僅予檢視其貨物之品質，
      至於統一發票之真偽，當時確實無法辨別，原告因缺乏警愓，未於要求留存該
      員之詳細資料，而承擔所發生之責任，依情理而言，顯頗缺公平，請減免其罰
      鍰等語，申經被告機關復查決定以案經台灣高等法院刑事庭判決稱：「袁光祖
      又係臺北市○○街二十五號八樓炳恆貿易有限公司負責人，明知該公司並無進
      貨事實，自八十一年一月至八十二年八月間，取得虛設行號達善企業有限公司
      所開立不實之統一發票一九五張，金額合計一億一十六百○四萬五千三百八十
      一元，虛報扣抵銷項稅額五百七十九萬九千八百四十一元，逃漏營業稅，且明
      知該公司並無銷貨之事實，於八十一年一月至八十二年十一月間虛偽開立不實
      之發票交付鼎臆國際有限公司計四百七十二張，金額計二億一千九百二十四萬
      三千二百四十七元，幫助該等公司逃漏營業稅一千○九十六萬二千一百七十五
      元．．．然查，右開犯罪事實，業據被告李華麟、袁光祖、王世誠、郭麗蘭、
      林文惠、楊慶國、程大川、徐雪雲等人於調查局初訊時，坦承前揭犯罪事實所
      載虛設行號、虛開發票、販售發票等部分情節，並核相一致，．．．爰審酌被
      告李華麟及袁光祖犯罪之動機、目的、手段、犯罪時所受之刺激及其品性、生
      活狀況、智識程度、犯罪所生之損害及犯罪後態度等一切情狀，各判處如主文
      第二項、第三項所示之刑．．．」此有卷附台灣高等法院八十七年度上訴字第
      二八二號刑事判決可稽，是炳恆公司既經判決為一無進、銷貨事實而虛開統一
      發票幫助他人逃漏稅捐之虛設行號，則原告顯無確有向其進貨之情事，至原告
      所提示之記帳紀錄僅能證明其有向不明第三者進貨，而無法舉出實際銷貨人以
      證明其確有支付進項稅額予該實際銷售人，其取得虛設行號統一發票已構成虛
      報進項稅額及逃漏營業稅之情事等由，遂駁回其復查之申請，依法並無不妥。
    3.本件原告主張購買貨物僅注意品質及價格而毫無可能注意查證銷售員（送貨員
      ）之確實身分，尤其更難辨別統一發票之真偽，而致使原告遭嚴懲，請減免罰
      鍰云云，資為爭議。查原告未能指出實際銷售人，亦未能提出支付進項稅額與
      實際銷貨人之證明，其連續取得虛設行號之進項憑證，顯係疏予注意，自難謂
      無過失，參諸司法院釋字第二七五號解釋意旨，自應論罰；被告機關按違章情
      節處所漏稅額七倍之罰鍰，並無不合，本件原決定及原處分，請予以維持。
    4.綜上所陳，原告之訴應認為無理由，請判決駁回原告之訴等語。
　　理  由
一、按「營業人左列進項稅額，不得扣抵銷項稅額：一、購進之貨物或勞務未依規定
    取得並保存第三十三條所列之憑證者。」「營業人以進項稅額扣抵銷項稅額者，
    應具有載明其名稱、地址及統一編號之左列憑證：一、購進貨物或勞務時，所取
    得載有營業稅額之統一發票。」及「納稅義務人，有左列情形之一者，除追繳稅
    款外，按所漏稅額處一倍至十倍罰鍰，並得停止其營業：一、．．．五、虛報進
    項稅額者。」分別為營業稅法第十九條第一項第一款、第三十三條第一款及第五
    十一條第五款定有明文。
二、本件被告以原告於八十一年三月至八十二年四月進貨金額六、八一八、五○○元
    ，持炳恆公司開立之統一發票作為進項憑證，申報扣抵銷項稅額三四○、九二五
    元，而炳恆公司係一無進、銷貨事實而虛開統一發票幫助他人逃漏稅捐之虛設行
    號，認原告有逃漏營業稅之違章事實，乃核定補徵營業稅三四○、九二五元，並
    按所漏稅額處七倍罰鍰二、三八六、四○○元。原告不服訴稱，原告確向炳恆公
    司承購紗料，惟每批交易時，該銷售員即求付現，採購部門亦削價購買，僅予檢
    視其貨物之品質，至於統一發票之真偽，根據稅捐稽徵處規定，每個月廠商購買
    發票，必須經過該處核准後，始可購買，財政部國稅局亦有每年查帳一次之規定
    。原告向該推銷員購買原料，也分批陸續交易，購進之筆數在一年多期間，有二
    、三十筆之多。依常理類推，若該廠商發生異常，稅捐稽徵處在其後之次月或再
    延遲一個月後應該有所察覺，惟該處均未適時察覺或告知受害者，倘若有告知，
    原告亦必盡其所能，尋求同業協助追查該推銷員之行蹤或有斬獲，但該處未予適
    時察覺，而歸責於原告當時未盡職責索取該推銷員之身份資料及足於證明原告支
    付進項稅款予實際推銷員，俟至八十八年四月十六日以八八北縣稅法裁字第二四
    一一○號函始予告知並嚴懲原告，且被告調查筆錄表亦未予列出其裁決罰鍰原則
    之基準，據內規同意受罰者，僅罰三倍、不同意者罰七倍之事項，倘若該筆錄表
    詳列或說明處罰基準者，原告會計人員必經深慮後，始予選擇較安全、較少之罰
    鍰項目。但被告未予詳列說明，致使原告喪失選擇之權利，依情理而言，顯頗缺
    公平，請減免其罰鍰云云。
三、查原告於八十一年三月至八十二年四月進貨金額六、八一八、五○○元，持炳恆
    公司開立之統一發票作為進項憑證，申報扣抵銷項稅額三四○、九二五元之事實
    ，為原告所不爭，並有各該發票及營業稅申報書在卷可證，原告雖主張根據稅捐
    稽徵處規定，每個月廠商購買發票，必須經過該處核准後，始可購買，財政部國
    稅局亦有每年查帳一次之規定，原告向該推銷員購買原料，也分批陸續交易，購
    進之筆數在一年多期間，有二、三十筆之多，依常理類推，若該廠商發生異常，
    稅捐稽徵處在其後之次月或再延遲一個月後應該有所察覺，惟該處均未適時察覺
    或告知受害者，自不能歸責原告云云，惟查炳恆公司係一無進、銷貨事實而虛開
    統一發票幫助他人逃漏稅捐之虛設行號，業據該案被告李華麟、袁光祖、王世誠
    、郭麗蘭、林文惠、楊慶國、程大川、徐雪雲等人於調查局調查刑案時，坦承虛
    設行號、虛開發票、販售發票等情，並經台灣高等法院刑事判決認定在案，有該
    院八十七年度上訴字第二八二號判決書影本附在原處分卷可稽，足徵炳恆公司為
    一無進、銷貨事實而虛開統一發票幫助他人逃漏稅捐之虛設行號，何來貨物銷售
    原告；且原告持炳恆公司開立之統一發票作為進項憑證之金額高達六、八一八、
    五○○元，原告竟謂全部均以現金支付，亦顯與一般商業常情有違，均足證明原
    告係向他人進貨，而持炳恆公司之發票作為進項憑證，扣抵銷項稅額。至於該炳
    恆公司持續販賣發票，相關稽徵機關未能及時發覺，乃炳恆公司所屬稽徵機關承
    辦人員有無行政責任之問題，原告不能以稅務人員未查獲炳恆公司販賣發票為由
    ，主張原告不須負逃漏營業稅之責任；至原告所提示之記帳紀錄僅能證明其有向
    不明第三者進貨，而無法舉出實際銷貨人以證明其確有支付進項稅額予該實際銷
    售人，其取得虛設行號統一發票已構成虛報進項稅額及逃漏營業稅之情事，依首
    開條文之規定，除追繳稅款外，並應按所漏稅額處一倍至十倍罰鍰。次按「二、
    為符合司法院大法官會議釋字第三三七號解釋意旨，對於營業人取得非實際交易
    對象所開立之統一發票作為進項憑證申報扣抵銷項稅額之案件，應視情節，分別
    依左列原則處理．．．(一)取得虛設行號發票申報扣抵之案件：1.無進貨事實者．
    ．．2.有進貨事實者：(1)進貨部分，因未取得實際銷貨人出具之憑證，應依稅捐
    稽徵法第四十四條規定處以行為罰。(2)因虛設行號係專以出售統一發票牟取不法
    利益為業，並無銷貨事實，故取得虛設行號發票之營業人，自亦無向該虛設行號
    進貨並支付進項稅額之事實，除該營業人能證明確有支付進項稅額予實際銷貨之
    營業人，並經稽徵機關查明該稅額已依法報繳者，應依營業稅法第十九條第一項
    第一款規定，就其取得不得扣抵憑證扣抵銷項稅額部分，追補稅款，不再處漏稅
    罰外，其虛報進項稅額，已構成逃漏稅，應依營業稅法第五十一條第五款規定補
    稅並處罰。．．．」為財政部八十三年七月九日台財稅第八三一六○一三七一號
    函說明二函釋在案，經核財政部上開解釋，係為符合司法院大法官會議釋字第三
    三七號解釋意旨，本於權責機關所作之解釋，被告機關予以適用，認原告有進貨
    事實，但未取得實際銷貨人出具之憑證，因虛設行號係專以出售統一發票牟取不
    法利益為業，並無銷貨事實，故取得虛設行號發票之營業人，自亦無向該虛設行
    號進貨並支付進項稅額之事實，原告又無法證明確有支付進項稅額予實際銷貨之
    營業人，並經稽徵機關查明該稅額已依法報繳者，被告乃依營業稅法第十九條第
    一項第一款規定，就其取得之憑證扣抵銷項稅額部分，補徵營業稅三四○、九二
    五元，並就其虛報進項稅額，構成逃漏稅部分，依營業稅法第五十一條第五款規
    定補稅並處七倍罰鍰二、三八六、四○○元，經核並無不合，訴願決定予以維持
    ，亦稱妥適。原告徒執前詞，訴請撤銷，為無理由，應予駁回。
四、末查原告訴稱被告調查筆錄表並未予列出其裁決罰鍰原則之基準，其同意受罰者
    ，僅罰三倍、不同意者罰七倍之事項，倘若該筆錄表詳列或說明處罰基準者，原
    告會計人員必經深慮後，始予選擇較安全、較少之罰鍰項目。但被告未予詳列說
    明，致使原告喪失選擇之權利，依情理而言，顯頗缺公平，請減免其罰鍰一節，
    按行政訴訟係屬司法救濟，故行政訴訟法第四條規定提起撤銷訴訟，以原行政處
    分「違法」者為限，除行政機關依裁量權所為之行政處分逾越權限或濫用權力者
    外，不及於「不當」之行政處分在內，此與訴願制度係屬行政救濟，上級機關本
    於行政監督之作用，得對下級機關之不當行政處分得予撤銷以資補救者不同，本
    件被告機關之承辦人員，縱有如原告所稱未於調查時將其內部規定同意受罰者，
    僅罰三倍、不同意者罰七倍之規定告知原告，致原告喪失從輕受罰之機會，亦僅
    屬被告機關研究改進其服務態度之問題，系爭行政處分既不因此而成為不法，如
    前所述，本院依法亦不得據以撤銷原處分，合併敘明。
據上論結，本件原告之訴為無理由，爰依行政訴訟法第九十八條第三項前段，判決如
主文。
中　　華　　民　　國　　　九十一　　年　　　四　　　　月　　　二　　　　日
                          臺 北 高 等 行 政 法 院   第 七 庭
                                         審 判 長 法  官　鄭小康
                                                  法  官　黃秋鴻
                                                  法  官　林金本
右為正本係照原本作成。
如不服本判決，應於送達後二十日內，向本院提出上訴狀並表明上訴理由，如於本判
決宣示後送達前提起上訴者，應於判決送達後二十日內補提上訴理由書（須按他造人
數附繕本）。
中　　華　　民　　國　　　九十一　　年　　　四　　　　月　　　三　　　　日
            　　　　　　　　　　　　　　    　    書記官  簡信滇
